臺灣新北地方法院民事裁定　　　　　110年度消債清字第139號
聲　請　人
即 債務 人　林麗芳　
上列當事人因消費者債務清理條例聲請清算事件，本院裁定如下
：
    主  文
債務人林麗芳自中華民國110 年11月10日上午10時起開始清算程
序。
命司法事務官進行清算程序。
    理  由
一、按債務人不能清償債務或有不能清償之虞者，得依本條例所
    定更生或清算程序，清理其債務；債務人對於金融機構負債
    務者，在聲請更生或清算前，應向最大債權金融機構請求協
    商債務清償方案，或向其住、居所地之法院或鄉、鎮、市、
    區調解委員會聲請債務清理之調解；協商或調解成立者，債
    務人不得聲請更生或清算，但因不可歸責於己之事由，致履
    行有困難者，不在此限，消費者債務清理條例（下稱消債條
    例）第3 條、第151 條第1 項、第151 條第7 項定有明文。
    又按消債條例第83條第1 項、第16條第1 項法院開始清算程
    序之裁定，應載明其年、月、日、時，並即時發生效力；法
    院裁定開始清算程序後，得命司法事務官進行清算程序，必
    要時，得選任律師、會計師或其他適當之自然人或法人1 人
    為監督人或管理人。
二、聲請意旨略以：聲請人因投資公司經營失敗而累積債務，目
    前累積之債務總額為新臺幣（下同）9,829,299 元，且於消
    債條例施行後，曾依消債條例第151 條第1 項向本院聲請前
    置調解，惟調解期日實際最大債權金融機構遠東國際商業銀
    行股份有限公司（下稱遠東銀行）未出席，因而調解不成立
    ，因而調解不成立，爰於法院調解不成立時以言詞聲請清算
    程序。
三、經查：
㈠、聲請人於本件清算之聲請前曾向本院聲請前置調解，惟遠東
    銀行於110 年5 月4 日以民事陳報狀稱，縱提供分180 期，
    利率0%，月付11,241元之還款方案，顯高於債務人收支餘額
    ，且其尚有民間資產管理公司負債，本件恐無調解成立之可
    能，故當日不派員出席前置調解，此有調解程序筆錄、遠東
    銀行民事陳報狀（見110 年度司消債調字第325 號卷〈下稱
    調解卷〉第35、56頁）在卷可證，則聲請人確有依照消債條
    例第151 條第1 項規定請求協商債務清償方案之事實，當堪
    認定。
㈡、本件聲請人所提清算之聲請可否准許，須審究聲請人是否符
    合消債條例第3 條「債務人不能清償債務或有不能清償之虞
    者」之情事而定。
１、聲請人主張其有不能清償之情事，業據其提出全國財產稅總
    歸戶財產查詢清單、財團法人金融聯合徵信中心查詢當事人
    綜合信用報告回覆書、新北市社會福利資格證明土城區、財
    產及收支狀況說明書、107 至109 年度綜合所得稅各類所得
    資料清單、債權人清冊、現戶全戶戶籍謄本、機車行車執照
    、大安商業銀行綜合存款存摺封面暨內頁、中國國際商業活
    期儲蓄存款存摺封面暨內頁、上海商業儲蓄銀行活期儲蓄存
    款存摺封面暨內頁、郵政存簿儲金簿封面暨內頁、集保戶往
    來參加人明細資料表（含帳號）、保管帳戶客戶餘額表、客
    戶存券異動明細表、投資人於各專戶無資料明細表、投資人
    於清算交割銀行未開戶明細表、勞工被保險人投保資料表暨
    明細、應屬清算財團之財產書面報告「資產表」、上海商業
    儲蓄銀行業務查詢回覆、合作金庫商業銀行歷史交易明細查
    詢結果、遠東國際商業銀行客戶資料整合查詢、台新銀行交
    易明細查詢、板信商業銀行交易明細表、中國信託商業銀行
    （股）公司對帳單、聯邦銀行存摺存款明細表、第一銀行存
    摺存款客戶歷史交易明細表、台北富邦商業銀行各類存款歷
    史對帳單、兆豐國際商業銀行存款往來明細查詢（見110 年
    度消債清字第76號卷第23至53、57頁，本院卷第45至53、87
    至113 、133 至155 、161 至179 頁）等資料為證，應可堪
    信屬實。
２、聲請人主張其每月生活必要支出包括膳食費6,500 元、水電
    瓦斯500 元、勞健保費1,016 元、交通費650 元、電話費1,
    100 元、房租7,750 元等項，共計17,516元等語，並提出房
    屋租賃契約書、元大銀行企業網路銀行服務查詢資料、台灣
    電力公司繳費通知單、台灣自來水股份有限公司水費通知單
    等件供本院參酌（見本院卷第55至85頁），經本院衡諸聲請
    人之家庭狀況、工作型態、目前社會經濟消費之常情，其主
    張負擔上開必要費用支出之事實並未逾一般人生活程度，是
    聲請人之上開主張尚屬合理而堪採信。
３、聲請人現每月收入約為20,000元，扣除上開每月必要生活支
    出後餘額為2,484 元（計算式：20,000元－17,516元＝2,48
    4 元）。則本院審酌聲請人現況之財產、勞力及信用等清償
    能力，以聲請人每月收入於扣除合理之基本生活費用後，堪
    信已不能清償前開所負無擔保或無優先權債務9,829,299 元
    。從而，聲請人所為本件清算聲請，核符消債條例第3 條所
    定之要件。
四、綜上所述，本件聲請人為消費者，並有無法清償債務之虞情
    事，且未經法院裁定開始更生程序或許可和解或或宣告破產
    ，復查無聲請人有消債條例第6 條第3 項、第8 條或第82條
    第2 項所定駁回清算聲請之事由存在，從而本件聲請清算，
    即屬有據。另依聲請人陳報之機車行車執照、應屬清算財團
    之財產書面報告「資產表」、台新銀行交易明細查詢、兆豐
    國際商業銀行存款往來明細查詢等資料（見本院卷第87、11
    3 、139 至141 、179 頁），可見聲請人尚有普通重型機車
    一部及存款餘額，堪認聲請人並非毫無任何具清算價值之財
    產可供清算，參酌本件清算程序之規模，本院認本件尚有進
    行清算之實益，故不依消債條例第85條之規定同時終止清算
    程序，附此敘明。
五、爰依首揭規定，裁定如主文。又法院終止清算程序後，聲請
    人之債務並非當然免除，仍應由法院斟酌消債條例有關免責
    之規定，例如第133 條、第134 條、第135 條等，依職權認
    定是否裁定免責，故法院終止清算程序後，聲請人雖有免責
    之機會，惟其財產不敷清償清算程序之費用如係因上述條例
    所定不可免責之事由所致，法院即非當然為免責之裁定，聲
    請人就其所負債務仍應負清償之責，附此敍明。
中    華    民    國   110    年    11    月    10    日
              民事第六庭    法  官  饒金鳳
以上正本係照原本作成。
本裁定不得抗告。
本裁定已於民國110 年11月10日上午10時公告。
中    華    民    國  110     年    11    月    10    日
                            書記官  賴麗莎